【裁判字號】    99,消債清,3
【裁判日期】    990511
【裁判案由】    聲請清算
【裁判全文】
臺灣基隆地方法院民事裁定             99年度消債清字第3號
聲  請  人  甲○○
即  債務人
上列當事人因消費者債務清理事件聲請清算，本院裁定如下：
    主  文
債務人甲○○自中華民國九十九年五月十一日下午五時起開始清
算程序，並同時終止清算程序。
    理  由
一、按債務人不能清償債務或有不能清償之虞者，得依本條例所
    定更生或清算程序，清理其債務﹔債務人於法院裁定開始更
    生程序或許可和解或宣告破產前，得向法院聲請清算；債務
    人對於金融機構因消費借貸、自用住宅借款、信用卡或現金
    卡契約而負債務，在聲請更生或清算前，應提出債權人清冊
    ，以書面向最大債權金融機構請求協商債務清償方案，並表
    明共同協商之意旨；消費者債務清理條例（下稱本條例）第
    3條、第80條、第151條第1 項分別定有明文。又按法院開始
    清算程序之裁定，應載明其年、月、日、時，並即時發生效
    力；債務人之財產不敷清償清算程序之費用時，法院應裁定
    開始清算程序，並同時終止清算程序，本條例第83條第1 項
    、第85條第1項分別定有明文。
二、聲請意旨略以：聲請人有不能清償債務之情事，於本條例施
    行前，曾依銀行公會債務協商機制與金融機構成立協商，約
    定每月還款新臺幣（下同）21,083元，惟聲請人每月薪資收
    入扣除上開還款金額後，所剩餘額無法維持最低基本生活，
    又其無擔保或無優先權之債務總額未逾1,200 萬元，復未經
    法院裁定開始清算程序或宣告破產，爰依法聲請清算等語。
三、經查，聲請人所主張之上開事實，業據提出協議書暨無擔保
    債務還款計畫、臺北縣政府營利事業登記核准通知書、存摺
    、薪資袋、帳單收據、本院97年度促字第31號支付命令、本
    院97年7月10日基院慧97執誠字第8942 號執行命令、勞工保
    險被保險人投保資料表、96年度綜合所得稅結算申報所得資
    料參考清單（以上均影本）、財產及收入狀況說明書、債權
    人清冊、債務人清冊、戶籍謄本、財團法人金融聯合徵信中
    心當事人查詢個人資料（信用報告）回覆書、聲請人及其配
    偶林明義、未成年子女林哲鋒之財政部臺灣省北區國稅局財
    產歸屬資料清單暨95年、96年度綜合所得稅各類所得資料清
    單等件為證，堪認屬實。又依聲請人所提財政部臺灣省北區
    國稅局96年度綜合所得稅各類所得資料清單所載，聲請人96
    年度收入總額為316,800元，平均每月收入為26,400 元【計
    算式：316,800元÷12月＝26,400 元】，扣除依協商條件應
    還款之金額21,083元後，所剩餘額確已不足維持聲請人及其
    未成年子女林哲鋒最低生活所需，故債務人客觀上確有不可
    歸責於己之事由，並非主觀上惡意不履行協商。至聲請人配
    偶林明義雖有薪資收入每月約48,247 元【計算式：578,968
    元÷12月＝48,247元，元以下四捨五入】，惟聲請人配偶本
    身亦有高額負債，無法協助聲請人清償債務，此有聲請人所
    提其配偶林明義之債權人清冊、財團法人金融聯合徵信中心
    當事人查詢個人資料（信用報告）回覆書、本院96年度促字
    第17646 號支付命令暨確定證明書等件影本為證。復查無聲
    請人有本條例第6 條第3項、第8 條或第82條第2項所定駁回
    清算聲請之事由存在，則聲請人聲請清算，應屬有據。再查
    ，依據聲請人所提財產及收入狀況說明書所載，聲請人名下
    並無任何可供換價之動產及不動產，僅有瑞芳地區農會存款
    112 元，有聲請人所提財政部臺灣省北區國稅局財產歸屬資
    料清單在卷可稽，且其債務總額高達3,164,933 元，堪認聲
    請人之財產應不敷清償清算程序之費用，爰依上開規定裁定
    開始本件清算程序，並同時終止清算程序。
四、末按法院終止清算程序後，債務人之債務並非當然免除，應
    由法院斟酌消費者債務清理條例有關第132條、第133條、第
    134條、第135條等規定，依職權認定是否裁定免責，附此敘
    明。
五、依消費者債務清理條例第83條第1項、第85條第1項之規定，
    裁定如主文。
中    華    民    國    99    年    5     月    11    日
                  民事庭法  官  徐世禎
上為正本係照原本作成。
開始清算程序之裁定不得抗告，如不服同時終止清算程序之裁定
，應於裁定送達後10日內，以書狀向本院提出抗告，並繳納抗告
費新臺幣1,000元。
中    華    民    國    99    年    5     月    11    日
                        書記官  周素秋

司法院資訊處製作；財團法人民間司法改革基金會備份。
